臺灣新北地方法院刑事判決　　　　　　110年度交訴緝字第2號
公　訴　人　臺灣新北地方檢察署檢察官
被　　　告　陳澄榮




上列被告因公共危險等案件，經檢察官提起公訴（100 年度偵字
第20332 號），於準備程序中就被訴事實為有罪之陳述，本院裁
定進行簡式審判程序，茲判決如下：
    主  文
陳澄榮犯不能安全駕駛動力交通工具罪，處有期徒刑肆月，如易
科罰金，以新臺幣壹仟元折算壹日。又犯業務過失傷害罪，處有
期徒刑伍月，如易科罰金，以新臺幣壹仟元折算壹日。又犯駕駛
動力交通工具發生交通事故，致人傷害而逃逸罪，處有期徒刑陸
月，如易科罰金，以新臺幣壹仟元折算壹日。應執行有期徒刑壹
年，如易科罰金，以新臺幣壹仟元折算壹日。
    事  實
一、陳澄榮係以駕駛營業小客車為業，為從事業務之人，於民國
    100年6月19日20時1分許前之夜間，在其所駕駛之車號000
    -00號營業小客車內引用高粱酒後，明知服用酒類後，將使
    其駕駛車輛之注意力降低，反應能力趨緩，危害其本身及其
    他用路人之行車安全，竟仍基於不能安全駕駛動力交通工具
    而駕駛之犯意，駕駛上開營業小客車上路，於同日20時1分
    許行經新北市板橋區莊敬路與莒光路口時，本應注意車前狀
    況，隨時採取必要之安全措施，而當時夜間天候晴，柏油路
    面乾燥、無缺陷、亦無障礙物，視距良好，並無不能注意之
    情事，竟疏未注意，擦撞停放在路旁由溫陳平所駕駛之車號
    0000 -00號自用小客車後（毀損部分業經撤回告訴），追撞
    前方同向由黃啟華所騎乘之車牌號碼000-000號普通重型機
    車車尾，致黃啟華因而受有手腕挫傷、右豌豆狀骨未移位線
    性骨折、左腕三角骨未移位線性骨折之傷害。嗣陳澄榮於發
    生交通事故後下車查看，知悉因事故而導致黃啟華受傷之事
    實，仍基於發生交通事故致人傷害而逃逸之犯意，未協助救
    護，亦未報警或留下聯絡方式，旋即再度上車後駛離現場。
    嗣經黃啟華於同日20時40分許，發現陳澄榮所駕駛之上開營
    業小客車停放在新北市板橋區大同街、文聖街口，隨即報警
    ，經警於同日21時43分許，對陳澄榮施以呼氣酒精濃度測試
    ，結果測得其呼氣酒精濃度達每公升0.77毫克，而悉上情。
二、案經黃啟華訴由新北市政府警察局海山分局報告臺灣新北地
    方檢察署檢察官偵查起訴。
    理  由
一、查本案被告陳澄榮所犯係死刑、無期徒刑、最輕本刑為3 年
    以上有期徒刑以外之罪，其於準備程序中就前揭被訴事實為
    有罪之陳述，經本院告知簡式審判程序之旨，並聽取被告之
    意見後，經裁定進行簡式審判程序審理，則本案證據之調查
    ，依刑事訴訟法第273 條之2 規定，自不受同法第159 條第
    1 項、第161 條之2 、第161 條之3 、第163 條之1 及第16
    4 條至第170 條規定之限制，合先敘明。
二、上揭事實，業據被告於審理時均坦白承認（見本院交訴緝卷
    第118 頁），核與證人溫陳平、告訴人黃啟華於警詢、偵查
    之證述大致相符（見偵卷第14-21、67-69頁），並有酒精測
    定紀錄表、汽機車駕駛人酒後生理協調平衡檢測紀錄表、刑
    法第185 條之3 案件測試觀察紀錄表、道路交通事故現場圖
    、道路交通事故調查報告㈠、㈡、新北市立聯合醫院診斷證
    明書、道路交通事故及蒐證照片、新北市政府警察局舉發違
    反道路交通管理事件通知單影本在卷可稽（見偵卷第26、27
    、30、39-43 、51-57 、70頁），足認被告自白與事實相符
    ，本件事證明確，被告犯行洵堪認定，應予依法論科。
三、論罪科刑：
  （一）按行為後法律有變更者，適用行為時之法律。但行為後
        之法律有利於行為人者，適用最有利於行為人之法律，
        刑法第2條第1項定有明文。經查，被告行為後，刑法第
        185條之3分別於100年11月30日、102年6月11日、108年
        6月19日多次修正，被告行為時即97年1月2日修正之刑
        法第185條之3係規定「服用毒品、麻醉藥品、酒類或其
        他相類之物，不能安全駕駛動力交通工具而駕駛者，處
        1年以下有期徒刑、拘役或科或併科15萬元以下罰金」
        ，其後於100年11月30日第1項修正為「服用毒品、麻醉
        藥品、酒類或其他相類之物，不能安全駕駛動力交通工
        具而駕駛者，處2年以下有期徒刑、拘役或科或併科新
        臺幣20萬元以下罰金。」；復於102年6月11日修正第1
        項為「駕駛動力交通工具而有下列情形之一者，處2年
        以下有期徒刑，得併科20萬元以下罰金：一、吐氣所含
        酒精濃度達每公升0.25毫克或血液中酒精濃度達百分之
        0.05以上。二、有前款以外之其他情事足認服用酒類或
        其他相類之物，致不能安全駕駛。三、服用毒品、麻醉
        藥品或其他相類之物，致不能安全駕駛。」而現行有效
        之同條第1項第1款為「駕駛動力交通工具而有下列情形
        之一者，處2年以下有期徒刑，得併科20萬元以下罰金
        ：一、吐氣所含酒精濃度達每公升0.25毫克或血液中酒
        精濃度達百分之0.05以上。」；又刑法第284條業於108
        年5月29日修正公布，並於同年月31日生效施行，該法
        第284條第2項業務過失傷害罪雖於本次修正時刪除，但
        修法後並非不處罰業務過失傷害罪，而是直接適用修正
        後刑法第284條，僅是不再以業務身分加重其刑責。而
        觀以修正前之刑法第284條原規定：「因過失傷害人者
        ，處6月以下有期徒刑、拘役或5百元以下罰金，致重傷
        者，處1年以下有期徒刑、拘役或5百元以下罰金。從事
        業務之人，因業務上之過失傷害人者，處1年以下有期
        徒刑、拘役或1千元以下罰金，致重傷者，處3年以下有
        期徒刑、拘役或2千元以下罰金。」修正後之條文則為
        ：「因過失傷害人者，處1年以下有期徒刑、拘役或10
        萬元以下罰金；致重傷者，處3年以下有期徒刑、拘役
        或30萬元以下罰金。」經比較修正前、後規定之結果，
        上開刑法第185條之3歷次修法、第284條之新法均無較
        有利於被告之情形，是依刑法第2條第1項規定所揭示之
        「從舊從輕」原則，自應適用被告行為時即97年1月2日
        修正之刑法第185條之3、修正前同法第284條第2項規定
        處斷。
  （二）又查被告行為後，刑法第185條之4分別於102年6月11日
        、110年5月28日修正，被告行為時即88年4月21日修正
        之刑法第185條之4原規定：「駕駛動力交通工具肇事，
        致人死傷而逃逸者，處6月以上5年以下有期徒刑」，其
        後於102年6月11日修正為：「駕駛動力交通工具肇事，
        致人死傷而逃逸者，處1年以上7年以下有期徒刑」，復
        於110年5月28日修正後並於同年月30日生效施行之同條
        則規定：「駕駛動力交通工具發生交通事故，致人傷害
        而逃逸者，處6月以上5年以下有期徒刑；致人於死或重
        傷而逃逸者，處1年以上7年以下有期徒刑（第1項）。
        犯前項之罪，駕駛人於發生交通事故致人死傷係無過失
        者，減輕或免除其刑（第2項）。」102年6月11日修正
        後之刑法第185條之4相較於被告行為時之同條規定，並
        未較有利於被告。至於110年5月28日修正後同條第1項
        關於肇事致人於死或重傷逃逸罪部分之規定，僅係將條
        文予以明確化，使一般受規範者得以理解或預見，並非
        就犯罪構成要件之變更而有擴張或限縮，至於刑度相較
        於行為時之同條規定亦未有所變更，自非屬刑法第2條
        第1項所指之法律有變更；本案被告有過失，已如前述
        ，故無同條第2項新增減輕或免除其刑之適用，整體比
        較之結果，不生新舊法比較之問題，應依一般法律適用
        原則，適用裁判時法。
  （三）是核被告所為係犯97年1月2日修正之刑法第185條之3不
        能安全駕駛動力交通工具罪、修正前同法第284條第2項
        業務過失傷害罪及110年5月28日修正後之駕駛動力交通
        工具發生交通事故，致人傷害而逃逸罪。被告上開所犯
        各罪犯意各別、行為互殊，應予分論併罰。
  （四）被告前因傷害案件，遭本院判處有期徒刑1年2月，經減
        刑為有期徒刑7月，於96年7月16日因徒刑執行完畢出監
        ，有臺灣高等法院被告前案紀錄表在卷可稽（見本院交
        訴緝卷第62頁），則其於受徒刑之執行完畢後，5年內
        故意再犯本件有期徒刑以上之不能安全駕駛動力交通工
        具罪及駕駛動力交通工具發生交通事故，致人傷害而逃
        逸罪，固均為累犯，惟本案所犯之不法內涵均與構成累
        犯之前案迥異，要均屬不同罪質，且本案犯行距離前案
        執行完畢已逾3年11月，爰參酌司法院釋字第775號解釋
        意旨，均不予加重其最低本刑。而本案既未依刑法第47
        條第1項規定加重其刑，依判決精簡原則，自毋庸於主
        文中贅載構成累犯，以免生誤認主文與理由矛盾之爭議
        。又本件被告飲用酒類後駕駛車輛之行為，既論以刑法
        第185條之3之罪，而就該行為予以處罰，是依刑罰禁止
        雙重評價及一行為不二罰之法律適用原則，被告上開所
        犯業務過失傷害犯行，自無庸再依道路交通管理處罰條
        例第86條第1項之規定加重其刑（臺灣高等法院暨所屬
        法院105年法律座談會刑事類提案第33號決議意見參照
        ）。公訴意旨認被告就此部分犯行應依前揭規定加重其
        刑，容有誤會，附此敘明。
  （五）爰以行為人責任為基礎，審酌被告係以駕駛計程車為業
        ，本應較一般人提高注意，竟仍於飲酒後駕車上路，肇
        致本件車禍事故，且已知悉致人受傷，竟未停留現場照
        護傷者或報警處理，逕自駛離現場，所為均值非難。惟
        審酌被告於本院審理時均坦承犯行，兼衡被告呼氣酒精
        濃度、駕車違反注意義務之情節與程度、肇事後有下車
        查看、一度逃離隨即遭發現之情狀、造成告訴人傷害之
        傷勢程度、犯後經本院通緝迄未與告訴人達成和解或有
        任何賠償，未能減輕其犯罪所生損害；另審酌被告之前
        科素行（構成累犯之前科除外）、自本案發生後未有犯
        罪紀錄、犯罪動機、手段、情節，自陳高職畢業之智識
        程度，事發時開計程車為業，事發後打零工維生，月收
        入約1萬多元，離婚有2名子女，沒有需要扶養之人之家
        庭生活及經濟狀況等一切情狀（見本院交訴緝卷第122
        頁），分別量處如主文所示之刑並分別諭知易科罰金之
        折算標準。併審酌被告所犯各罪之罪質、犯罪時間之間
        隔、各罪之法律目的、違反之嚴重性、彼此間之關聯性
        、數罪所反映之人格特性與傾向、施以矯正之必要性，
        就其所犯數罪為整體非難評價，定其應執行刑如主文所
        示暨諭知易科罰金之折算標準。
據上論斷，應依刑事訴訟法第273 條之1 第1 項、第299 條第1
項前段，判決如主文。
本案經檢察官張凱傑提起公訴，檢察官簡志祥到庭執行公訴。
中    華    民    國  110     年    12     月    3    日
                  刑事第十四庭  法  官  梁家贏
上列正本證明與原本無異。
如不服本判決，應於判決送達後20日內敘明上訴理由，向本院提
出上訴狀 (應附繕本) ，上訴於臺灣高等法院。其未敘述上訴理
由者，應於上訴期間屆滿後20日內向本院補提理由書「切勿逕送
上級法院」。
                                書記官  巫茂榮
中    華    民    國   110    年    12    月    10    日
 
附錄論罪法條：                                
97年1月2日修正之刑法第185 條之3：
服用毒品、麻醉藥品、酒類或其他相類之物，不能安全駕駛動力
交通工具而駕駛者，處1 年以下有期徒刑、拘役或科或併科15萬
元以下罰金。
修正前刑法第284 條第2項：
從事業務之人，因業務上之過失傷害人者，處1 年以下有期徒刑
、拘役或1 千元以下罰金，致重傷者，處3 年以下有期徒刑、拘
役或2 千元以下罰金。
刑法第185條之4：
駕駛動力交通工具發生交通事故，致人傷害而逃逸者，處6 月以
上5 年以下有期徒刑；致人於死或重傷而逃逸者，處1 年以上7
年以下有期徒刑。
犯前項之罪，駕駛人於發生交通事故致人死傷係無過失者，減輕
或免除其刑。